臺灣南投地方法院刑事判決
110年度審原金訴字第2號
公  訴  人  臺灣南投地方檢察署檢察官 
被      告  吳雅萍



指定辯護人  本院公設辯護人  許定國  

上列被告因洗錢防制法案件，經檢察官提起公訴（110年度偵緝
字第13號），本院判決如下：
    主  文
吳雅萍無罪。
    理  由
一、公訴意旨略以：被告吳雅萍可預見將金融機構帳戶交由他人使
    用，可能幫助詐欺集團以詐欺社會大眾轉帳或匯款至該帳戶
    ，成為所謂「人頭帳戶」；且其所提供之金融帳戶將來可幫助
    車手成員進行現金提領而切斷資金金流以隱匿詐欺犯罪所得之去向及
    所在而進行洗錢，竟分別基於即使發生亦不違反本意之幫助詐
    欺及幫助洗錢之犯意，於民國109年3月10日中午12時前某時
    ，將其所有之第一商業銀行帳號00000000000號帳戶(下稱第
    一銀行帳戶)之存摺、提款卡及密碼，在不詳地點交付予不
    詳之詐欺集團成員。嗣該詐欺集團成員共同意圖為自己不法
    之所有，基於詐欺取財及洗錢之犯意聯絡，於109年3月8日12
    時許，撥打電話予告訴人邱梅瑛，佯稱係其姪女，因與朋友
    合夥急需用錢，致告訴人邱梅瑛陷於錯誤，於109年3月10日1
    3時16分許，前往合作金庫商業銀行永和分行臨櫃匯款新臺
    幣（下同）10萬元至被告吳雅萍名下之第一銀行帳戶。因認
    被告涉犯刑法第30條第1項、第339條第1項之幫助詐欺取財
    罪嫌、刑法第30條第1項、洗錢防制法第14條第1項之幫助洗
    錢罪嫌等語。
二、按犯罪事實應依證據認定之，無證據不得認定犯罪事實；不
    能證明被告犯罪者，應諭知無罪之判決（刑事訴訟法第154
    條第2項、第301條第1項前段規定參照）。又所謂認定犯罪
    事實之證據，係指足以認定被告確有犯罪行為之積極證據而
    言，如未能發現有相當證據或證據不足以證明，自不能以推
    測或擬制之方法以為裁判基礎，而認定不利於被告之事實，
    需依積極證據，苟積極證據不足為不利被告之認定時，即應
    為有利於被告之認定，更不必有何有利之證據，而積極證據
    足以為不利被告事實之認定，係指據為訴訟上證明之全盤證
    據資料，在客觀上已達於通常一般之人均不致於有所懷疑、
    而得確信被告確曾犯罪之程度；若未達到此一程度，而有合
    理之懷疑存在時，即無從為有罪之確信。再按檢察官就被告
    犯罪事實，應負舉證責任，並指出證明之方法（刑事訴訟法
    第161條第1項規定參照）。因此，檢察官對於起訴之犯罪事
    實，應負提出證據及說服之實質舉證責任。倘其所提出之證
    據，不足為被告有罪之積極證明，或其指出證明之方法，無
    從說服法院以形成被告有罪之心證，基於無罪推定之原則，
    自應為被告無罪判決之諭知。故得為訴訟上證明者，無論為
    直接或間接證據，須客觀上於吾人一般社會生活經驗均不致
    有所懷疑，而達於確信之程度者，且除認定被告犯罪之外，
    無從本於同一事證為其他有利於被告之合理推斷，始可以之
    為不利之認定，倘其證明尚未達於確信之程度，而有合理可
    疑存在時，即難據為被告有罪之認定。
三、公訴意旨認被告涉犯上開罪嫌，無非係以被告於警詢、偵查
    中之供述、告訴人邱梅瑛於警詢中之證訴、內政部警政署反
    詐騙諮詢專線紀錄表、新北市政府警察局永和分局永和派出
    所受理詐騙帳戶通報警示簡便格式表、金融機構聯防機制通
    報單、受理刑事案件報案三聯單、合作金庫商業銀行匯款申
    請書代收入傳票、通訊軟體LINE對話紀錄截圖、被告吳雅萍
    名下第一商業銀行帳號00000000000號帳戶存摺存款客戶歷
    史交易明細表、第一銀行埔里分行110年1月19日一埔里字第
    12號函文等件附卷為其主要論據。
四、被告於偵審中固坦承本案帳戶為其所申設之事實，惟否認有
    何幫助詐欺、幫助洗錢之犯行，辯稱：本案帳戶的存摺、提
    款卡，我放在包包裡面，我去夜市回來沒有檢查包包，我想
    說沒有動到，隔一兩天我發現我的簿子不見，我的簿子已經
    放在包包很久了，我簿子放在大包包裡面，大包包放在機車
    腳踏板，我帶零錢包進去逛夜市。我翻包包不見，我就馬上
    掛遺失了，我習慣放在包包裡面。密碼我就是會忘記，所以
    我寫起來，就用一張紙寫起來，放在應該是簿子那邊，我 
    沒有報警，只有報掛失。因為我想說沒有錢，就只想到掛失
    等語置辯。
五、經查：
（一）本案第一銀行帳戶為被告所申辦，嗣某詐欺人員於109年3
      月8日12時許，撥打電話予告訴人邱梅瑛，佯稱係其親威
      ，已換手機號碼，告訴人邱梅瑛並加入對方LINE之好友，
      復於109年3月10日12時許，詐欺人員再以LINE及行動電話
      與告訴人邱梅瑛聯繫，並稱因與朋友合夥急需用錢云云，
      致告訴人邱梅瑛陷於錯誤，於109年3月10日13時59分許，
      在合作金庫商業銀行永和分行臨櫃匯款10萬元至被告上開
      之第一銀行帳戶等情，業據被告於警詢、偵訊及本院準備
      程序、審理時所述在卷，並經告訴人邱梅瑛於警詢時陳述
      在卷（見警卷第5頁至第7頁），另有警卷卷附之本案第一
      銀行帳戶開戶資料、存摺存款客戶歷史交易明細表（第8
      頁至第14頁）、告訴人邱梅瑛匯款之匯款申請書代收入傳
      票（第15頁）、金融機構聯防機制通報單（第16頁）、LI
      NE通話紀錄翻拍照片（第17頁至第18頁）、內政部警政署
      反詐騙諮詢專線紀錄表、新北市政府警察局永和分局永和
      派出所受理詐騙帳戶通報警示簡便格式表、受理刑事案件
      報案三聯單、通聯調閱查詢單、外僑入境資訊管理系統（
      第21頁至第25頁）；臺灣南投地方檢察署110年度偵緝字
      第13號卷卷附之第一銀行埔里分行110年1月19日一埔里字
      第00012號函暨檢附之開戶資料、交易明細（第33頁至第3
      7頁）等在卷可憑，此部分之事實固堪認定，惟此等事證
      至多僅能證明告訴人邱梅瑛確因遭人詐騙而將前揭款項存
      入被告本案第一銀行帳戶之事實。然詐欺人員使用作為詐
      騙匯款之人頭帳戶來源，除該帳戶申辦人自行有償或無償
      提供使用者外，尚有因該帳戶申辦人遭詐騙、被竊、擅自
      拿取或遺失等非出於自己意思之多種可能事由，如無其他
      積極證據具體佐證，僅憑上開告訴人邱梅瑛被騙匯款至被
      告本案帳戶之客觀事實，尚不足以證明被告確有主動提供
      本案帳戶幫助詐欺人員遂行詐欺犯行之犯罪行為。
（二）被告於警詢時供稱：109年3月初，我在嘉義市某個夜市，
      將包包放在腳踏墊，隨後去逛夜市，逛完後並未發現包包
      有被翻動跡象，所以我以為提款卡和簿子都還在，隔一兩
      天後才發現不見，我才去銀行掛失，我的密碼寫在便條紙
      上，夾在簿子裡，掛失後過1、2天，我的所有帳戶都被警
      示不能提款等語（見警卷第3頁），復於偵查時供稱：第
      一銀行存簿、提款卡被偷走了，是在去年3月初在夜市被
      偷走了，我放在大包包裡，然後我去夜市就只有拿小包包
      ，過幾天我覺得怪怪的去找存簿找不到，我就去銀行掛失
      ，我後面領郵局的錢，才知道被警示凍結等語（見上開偵
      緝13號卷21頁至第22頁），被告自警詢迄本院審理時始終
      供稱本案帳戶存摺、提款卡係其放在包包裡，於109年3月
      時逛夜市被偷走了，嗣發現不見，有去銀行掛失等情，互
      核其前後供述尚屬一致，且無明顯瑕疵。
（三）再者，本案第一銀行帳戶係於96年8月20日開立，自108年
      12月21日起至109年3月9日其存款均為258元，至本案發生
      時並無其他提領紀錄等情，而告訴人邱梅瑛係於109年3月
      10日匯款10萬元至被告上開第一銀行帳戶，亦有本案第一
      銀行帳戶之開戶資料及交易明細資料在卷可查（見警卷第
      8頁至第14頁），是本件並非一般詐欺案件常見結清帳戶
      後，隨即將存摺及提款卡交付與他人，詐欺人員即用來詐
      騙被害人後匯款入人頭帳戶之情形。另被告並無一般貸款
      ，僅有信用卡帳款，於110年3月9日信用卡結帳日，被告
      之未到期付款為0元，之後至110年8月9日止，亦均有繳足
      最低額，無遲延之情形，此有財團法人金融聯合徵信中心
      110年8月26日金徵（業）字第1100006237號函及函附之當
      事人綜合信用報告在卷可憑（見本院卷第91頁至第99頁）
      ，足見被告之信用尚稱良好。
（四）被告所辯於發現存摺等物遺失後即向第一銀行辦理掛失等
      語，查，被告於109年3月11日向第一銀行掛失本案之存摺
      及提款卡，而第一銀行也於同日8點5分即辦理掛失，此有
      第一銀行110年9月8日一總數通字第99612號函及檢附之掛
      失錄音檔附卷可稽（見本院卷第103頁及外放證物袋），
      並經本院當庭勘驗屬實（見本院審理筆錄第2頁至第5頁）
      ，而告訴人邱梅瑛係於109年3月10日匯款入被告上開第一
      銀行帳戶，然係於109年3月11日14時30分始到永和分局永
      和派出所報案並製作筆錄，此有告訴人邱梅瑛之上開調查
      筆錄附卷可稽，則本件被告係於告訴人報案前即向銀行辦
      理掛失，非本案帳戶成為警示帳戶始為報案或經被害人報
      案後經警通知後始辦理掛失，則被告若係提供上開帳戶供
      詐欺人員使用，焉有察覺有異時，隨即掛失提款卡及存摺
      ，使詐欺人員無法順利提領詐欺所得之可能，益徵被告辯
      稱上開第一銀行存摺、提款卡遭失竊等情，應可採信。
（五）況因目前治安機關積極查緝利用人頭帳戶詐欺取財之犯罪
      方式，詐欺人員取得人頭帳戶不易，而改以其他不法方式
      取得人頭帳戶，並趁被害人未及警覺發現前，以之充為臨
      時人頭帳戶而供詐欺取財短暫使用者，亦時有所聞，是帳
      戶存摺、提款卡（含密碼）遭竊，亦非不無可能，因而遭
      詐欺人員使用金融機構帳戶之人是否成立幫助詐欺取財罪
      ，既因有上開遭竊之可能，基於無罪推定、罪疑惟輕之證
      據法則，就被害人匯入詐騙金額之人頭帳戶資料者，是否
      確係為幫助詐欺者，自應從嚴審慎認定。而被告上開第一
      銀行帳戶既係遭竊，自難逕認被告確有幫助詐欺取財之認
      識及出於不確定之幫助故意。
（六）再按意圖掩飾或隱匿特定犯罪所得來源，或使他人逃避刑
      事追訴，而移轉或變更特定犯罪所得，為洗錢，並得處7
      年以下有期徒刑，併科500萬元以下罰金（洗錢防制法第2
      條第1款、第14條第1項規定參照）。被告上開第一銀行帳
      戶之存摺、提款卡（含密碼），是遭竊而為詐欺人員所使
      用，已如上述，則其亦無幫助洗錢之犯意及行為，亦可認
      定。
六、綜上所述，被告因上開第一銀行存摺、提款卡（含密碼）遭
    竊而為詐欺人員使用於詐欺告訴人，而公訴人所舉證據，尚
    無法積極直接證明被告確有提供上開第一銀行帳戶之存摺、
    提款卡與他人之事實，則本件即無法認定被告有幫助詐欺取
    財、幫助洗錢之行為，本案既存有合理懷疑，而致本院無法
    形成被告有罪之確切心證，自屬不能證明被告犯罪，揆諸前
    開說明，本件自應諭知被告無罪之判決。 
據上論斷，應依刑事訴訟法第301條第1項前段，判決如主文。
本案經檢察官鄭文正提起公訴，檢察官廖秀晏、吳宣憲到庭執行
職務。
中　　華　　民　　國　　110 　年　　12　　月　　8 　　日
                  刑事第四庭  審判長法　官　 黃益茂
                                    法  官   蔡霈蓁
                                    法  官   林昱志
以上正本與原本無異。
被告不得上訴。
檢察官得上訴，檢察官如不服本判決應於收受送達後20日內向本
院提出上訴書狀，並應敘述具體理由；其未敘述上訴理由者，應
於上訴期間屆滿後20日內向本院補提理由書（均須按他造當事人
之人數附繕本）「切勿逕送上級法院」。
告訴人或被害人如對於本判決不服者，應具備理由請求檢察官上
訴，其上訴期間之計算係以檢察官收受判決正本之日期為準。
                                    書記官   黃馨儀
中　　華　　民　　國　　110 　年　　12　　月　　8 　　日